最高法院刑事判決　　　　　　九十四年度台上字第一九八六號
　　上　訴　人　鄭林敏
　　　　　　　　　　　　188.
　　　　　　　　　　　　送達代收人：陳秀婷住台北市○○○
　　　　　　　　　　　　路1段.
　　選任辯護人　黃秀禎律師
上列上訴人因違反槍砲彈藥刀械管制條例案件，不服台灣高等法
院中華民國九十一年六月二十一日第二審判決（九十一年度上訴
字第九二三號，起訴案號：台灣桃園地方法院檢察署九十年度偵
字第三二一二號），提起上訴，本院判決如下：
    主  文
原判決撤銷，發回台灣高等法院。
    理  由
本件原判決引用第一審判決書所記載之事實、證據及理由，認定
：上訴人鄭林敏於民國（下同）八十六年間，在加拿大卑詩省溫
哥華巿ＫＩＮＧＳＷＡＹ跳蚤巿場，以加拿大幣九十元之價格向
不詳姓名人士購買具有殺傷力之美製ＢＥＮＪＡＭＩＮＳＨＥＲ
ＩＤＡＮ廠製Ｈ九ＳＥＲＩＥＳ型制式口徑五．五ＭＭ之空氣槍
一枝（槍枝管制編號0000000000號）及供前揭空氣槍
所使用之鉛彈二盒（約八百九十五顆），並自該時起持有之（此
部分在我國領域外之行為法律不罰）。嗣於九十年一月十八日，
上訴人因不諳我國對槍彈管制之處罰法律（惟其此欠缺違法性認
識，並未達不可避免之程度），未經申請許可，將前開管制進出
口物品空氣槍及鉛彈置放於其托運行李中，自溫哥華搭乘加拿大
航空ＡＣ三○一七號班機返台，於同日下午十七時許抵達中正機
場，而未經許可運輸前開管制進出口物品空氣槍及鉛彈將之輸入
我國領域，旋經執行行李Ｘ光檢視勤務之員警發現，海關人員掛
牌注檢並跟監至四號行李轉檯附近，待上訴人提領行李時，即請
其至海關七號紅色檢查檯受檢，上訴人主動口頭申報攜有槍彈，
並扣得前開具殺傷力之空氣槍乙枝及鉛彈二盒等情。因而維持第
一審依想像競合犯從一重論處上訴人未經許可，運輸空氣槍罪刑
（併宣告緩刑貳年）之判決，駁回上訴人在第二審之上訴。固非
無見。
惟查：一、原判決認定上訴人所為，係犯槍砲彈藥刀械管制條例
第八條第一項之未經許可運輸空氣槍罪、同條例第十二條第一項
之未經許可運輸子彈罪及懲治走私條例第二條第一項之私運管制
物品進口罪；然上訴人行為後懲治走私條例已於九十一年六月二
十六日修正公布施行，其第二條第一項罪之法定刑罰金部分，經
由原定「得併科新台幣二十萬元以下罰金」，提高為「得併科新
台幣三百萬元以下罰金」；又槍砲彈藥刀械管制條例亦於九十四
年一月二十六日修正公布施行，其第八條之法定刑由原定「處五
年以上有期徒刑，併科新台幣一千萬元以下罰金」，修正為「處
無期徒刑或五年以上有期徒刑，併科新台幣一千萬元以下罰金」
，新舊法條比較結果，固均以舊法條有利於上訴人，原判決未及
依刑法第二條第一項規定比較適用，逕行適用舊法條論處，自無
可維持。二、上訴人於原審陳稱：伊同時具加拿大國籍，於海關
申報時，經告知上開槍彈不可攜帶入境，即填寫存關表將該槍彈
留存海關，留待上訴人出境時領取攜回加拿大，因此並無將該槍
彈攜帶入境之行為，無違反槍砲彈藥刀械管制條例及走私之行為
云云，財政部台北關稅局九十一年五月十六日北普稽二第000
00000號覆原審函亦稱：「依海關作業規定，入境旅客（不
論本國籍或外國籍）所攜行李中有槍械等管制進口物品時，如於
檢查前主動向海關申報者，除因治安機關偵辦刑責需要，海關配
合予以扣押者外，均准予持憑已申報之海關申報單暫存於過境行
李倉庫，並由倉庫管理人員發給存關收據，旅客出境時可憑據領
回攜帶出境」等語（見原審卷第三八、四○、四一、五七頁）；
原判決理由說明謂上訴人填載留關表單，並於其入境登記表上面
蓋有「留關行李旅客自行加封搬運」及取得留關收據，僅係完成
寄託物品之行政手續而已，且系爭空氣槍經送鑑定後，既認有殺
傷力而遭航警局扣押，並改製作搜索筆錄，則已進入刑事偵查程
序，上訴人有運輸槍彈入境之事實，無法免除刑事責任云云，但
上訴人攜帶之槍彈既於機場即經海關依行政程序予以留關，如何
依查獲之經過情形，仍應認定上訴人已有將上開管制物品即槍彈
私運進口之事實，原審並未詳加說明審認，自嫌理由欠備，難昭
折服。以上或為上訴意旨所指摘，或為本院得依職權調查之事項
，應認原判決有撤銷發回更審之原因。
據上論結，應依刑事訴訟法第三百九十七條、第四百零一條，判
決如主文。
中　　華　　民　　國　九十四　年　　四　　月　二十一　日
                      最高法院刑事第八庭
                          審判長法官  呂　潮　澤
                                法官  吳　昆　仁
                                法官  孫　增　同
                                法官  吳　昭　瑩
                                法官  趙　文　淵
      本件正本證明與原本無異
                                      書  記  官
中　　華　　民　　國　九十四　年　　四　　月　二十六　日
                                                   Ｒ
